【裁判字號】    98,聲,238
【裁判日期】    981126
【裁判案由】    發還扣押物
【裁判全文】
臺灣高雄地方法院刑事裁定               98年度聲字第238號
聲  請  人  甲○○
上列聲請人因聲請發還扣押物案件，本院裁定如下：
    主  文
聲請駁回。
    理  由
一、聲請意旨略以：聲請人前於95年間所涉及搶奪等案件，經本
    院以96年度訴字第1092判決，嗣經聲請人上訴後撤回上訴而
    確定。扣案之NZL-396 號機車1 輛、現金4000元係聲請人所
    有，而無繼續扣押之必要，為此爰依刑事訴訟法第142 條之
    規定，聲請發還上開扣押物云云。
二、按扣押物若無留存之必要者，不待案件終結，應以法院之裁
    定或檢察官命令發還之；其係贓物而無第三人主張權利者，
    應發還被害人。扣押物因所有人、持有人或保管人之請求，
    得命其負保管之責，暫行發還。對於檢察官所為關於扣押物
    發還處分有不服者，受處分人得聲請所屬法院撤銷之。刑事
    訴訟法第142 條、刑事訴訟法第416 條第1 項第1 款，分別
    定有明文。又案經確定並移送檢察官執行，因扣押物已隨卷
    併送檢察署執行，該等物品是否應沒收，應由檢察官依判決
    主文認定處理，如非應沒收之物，則已否起訴，有無扣押必
    要，均屬偵查權限，依法自應由執行檢察官處理，法院斯時
    已非審理機關，尚無勘驗證物或確認應否沒收之問題，而審
    理法院亦非執行扣押單位，對該扣押緣由，依卷內證據資料
    ，無從置喙，更無從確認該物品與扣押清冊是否相符，倘逕
    向法院聲請發還扣押物，即難謂有據（臺灣高等法院98年度
    抗字第139 號、97年度聲字第1526號刑事裁定意旨參照）。
    準此，法院審理案件時，扣押物有無繼續扣押必要，固應由
    審理法院依案件發展、事實調查，予以審酌，惟案件如未繫
    屬法院，或已脫離法院繫屬，則扣押物有無留存之必要，是
    否發還，則應由檢察官以命令（處分）為之，待檢察官為處
    分後，如受處分人對檢察官關於扣押物發還之處分不服，始
    得聲請所屬法院撤銷之。經查：本件聲請發還扣押物之本案
    訴訟，業經本院以96年度訴字第1092判決確定，而臺灣高雄
    地方法院檢察署檢察官則已於96年10月3 日分案96執從字第
    13682 號執行等情，業經本院調卷核閱屬實，並有臺灣高等
    法院被告前案紀錄表在卷可稽。揆諸前開說明，本件扣押物
    有無留存之必要，是否發還，應由臺灣高雄地方法院檢察署
    檢察官以命令為之，如聲請人對檢察官關於扣押物發還之處
    分不服，始得聲請本院撤銷之，從而，聲請人逕向本院聲請
    發還扣押物，自不能准許。況且，扣案之NZL-396 號機車，
    並非聲請人所有，扣案現金4000元則係贓物之事實，業據聲
    請人於96年度訴字第1092號案件審理時供述明確，並經96年
    度訴字第1092判決理由末段載明：「扣案車號NZL-396 號機
    車1 輛及該車右側車體飾條1 片雖為被告2 人犯罪所用之物
    ，然係被告甲○○之母即不知情之阮林淑惠所有，此經被告
    甲○○所供明，並有車籍資料作業詳細畫面在卷可參，是尚
    無從宣告沒收；至於在被告甲○○身上扣得之現金4000元，
    乃變賣項鍊花用剩餘之金錢，業經其所供明在卷，經核並非
    本件犯罪行為之實行而直接取得之物，亦無從宣告沒收，附
    此敘明。」等語明確，此經本院調卷核閱屬實。是依上揭規
    定及說明，扣案之NZ L-396號機車應發還真正所有人，扣案
    現金4000元應發還被害人，而非得發還聲請人之扣押物。綜
    上所述，本件聲請人聲請發還，並無理由，應予駁回。
三、據上論斷，應依刑事訴訟法第220 條，裁定如主文。
中    華    民    國    98    年    11    月    26    日
                  刑事第二庭    法  官  施盈志
以上正本證明與原本無異。
如不服本裁定，應於送達後5日內，向本院提出抗告狀。
中    華    民    國    98    年    11    月    26    日
                                書記官  林雅婷


司法院資訊處製作；財團法人民間司法改革基金會備份。
